【裁判字號】    95,交聲,1345
【裁判日期】    950728
【裁判案由】    交管條例聲異
【裁判全文】
臺灣板橋地方法院交通事件裁定        95年度交聲字第764 號
原處分機關  交通部公路總局臺北區監理所蘆洲監理站
異  議  人
即受處分人  甲○○
上列異議人因違反道路交通管理處罰條例案件，對於交通部公路
總局臺北區監理所蘆洲監理站於民國94年8 月4 日所為之北監蘆
字第裁46-C00000000號、95年5 月10日所為之北監蘆字第裁46-A
CV517697號處分，聲明異議，本院裁定如下：
    主  文
異議駁回。
    理  由
一、原處分意旨略以：
（一）異議人即受處分人甲○○於民國94年4 月7 日下午3 時40
      分許，駕駛車牌號碼BKE-311 號重型機車，行經臺北縣三
      重市○○路○ 段與重新路口時，因駕車行經燈光號誌管制
      之交岔路口闖紅燈違規，經臺北縣政府警察局三重分局交
      通分隊警員當場填製北縣警交字第C00000000 號舉發違反
      道路交通管理事件通知單舉發（下稱第1 份舉發單）並交
      付異議人簽名收受，嗣異議人未於應到案日期前繳納罰鍰
      ，原處分機關乃於94年8 月4 日以北監蘆字第裁46-C0000
      0000號違反道路交通管理事件裁決書（下稱第1 份裁決書
      ），依道路交通管理處罰條例第53條第1 項之規定，裁處
      異議人新臺幣（下同）4,500 元罰鍰，並記違規點數3 點
      ，同時諭知逾期未繳納罰鍰者，自94年9 月4 日起易處吊
      扣駕駛執照3 個月，並限於94年9 月18日前繳送，94年9
      月18日前未繳送駕駛執照者，自94年9 月19日起易處吊銷
      ，並逕行註銷駕駛執照，而上開第1 份裁決書經郵務人員
      向異議人之戶籍地址「臺北縣蘆洲市○○街16巷18號5 樓
      」送達，因未晤收受送達人，於94年8 月15日將第1 份裁
      決書寄存送達於蘆洲光華路郵局，詎異議人逾期未繳納罰
      鍰，且未繳送駕駛執照，原處分機關乃依道路交通管理處
      罰條例第65條第1 項第3 款之規定，自94年9 月19日起註
      銷其駕駛執照。
（二）嗣異議人於95年4 月23日晚間8 時30分許，駕駛上開重型
      機車行經臺北市○○○路與成都路口時，為警攔檢，因違
      規使用註銷之駕駛執照騎乘上開重型機車，經臺北市政府
      警察局萬華分局交通分隊警員填製北市警交大字第ACV517
      697 號舉發違反道路交通管理事件通知單舉發（下稱第2
      份舉發單），嗣異議人未於應到案日期前繳納罰鍰，原處
      分機關乃於95年5 月10日，依道路交通管理處罰條例第21
      條第1 項第6 款規定，以北監蘆字第裁46-ACV517697號違
      反道路交通管理事件裁決書（下稱第2 份裁決書），裁處
      異議人罰鍰9,000 元。
二、聲明異議意旨略以：原處分機關委由郵政機關送達第1 份裁
    決書，異議人及家屬因故無以簽收，送達機關亦未於送達處
    所黏貼送達通知書，亦未依完成送達程序之證據憑辦，致使
    異議人暨家屬無所知悉，原處分機關逕予註銷駕照，實難甘
    服，另異議人於撰擬聲明異議狀期間，復因使用註銷駕駛執
    照駕車為由舉發，爰依法對於原處分機關所為之2 份裁決書
    併予聲明異議云云。
三、經查：
（一）就第1 份裁決書部分
    (1)查異議人於94年4 月7 日下午3 時40分許，駕駛車牌號碼
      BKE-311 號重型機車，行經臺北縣三重市○○路○ 段與重
      新路口，因駕車行經有燈光號誌管制之交岔路口闖紅燈之
      違規，為警員以第1 份舉發單舉發，再經原處分機關以第
      1 份裁決書裁決等事實，有上開第1 份舉發單及第1 份裁
      決書在卷可稽，且為異議人所不爭執，足以認定與事實相
      符，合先敘明。
    (2)按處理違反道路交通管理事件，有關文書送達之規定，依
      行政程序法之規定，違反道路交通管理事件統一裁罰基準
      及處理細則第5 條定有明文。而送達由郵政機關送達者，
      以一般郵遞方式為之，以郵務人員為送達人，並準用依民
      事訴訟法施行法第3 條訂定之郵政機關送達訴訟文書實施
      辦法；又郵政機關為送達時，不能依行政程序法第72、73
      條規定為送達者，得將文書寄存於送達地之郵政機關，並
      作送達通知書2 份，1 份黏貼於應受送達人住居所、事務
      所、營業所或其就業處所門首，另1 份交由鄰居轉交或置
      於該送達處所信箱或其他適當位置，以為送達，行政程序
      法第68、74條亦分別定有明文。查異議人於77年5 月25日
      起，即將其居住之戶籍設於臺北縣蘆洲市○○街16巷18號
      5 樓，迄今並未變更之情，有本院依職權調閱之個人基本
      資料查詢結果1 紙在卷可證，而上開第1 份裁決書於94年
      8 月15日，經郵務人員依上開異議人之戶籍地址投遞未果
      ，故將裁決書寄存於蘆洲光華路郵局，並作送達通知書2
      份，1 份黏貼於上開戶籍地址之門首，另1 份置於該處信
      箱或其他適當位置等情，復有原處分機關送達證書1 紙在
      卷可稽，徵諸上揭規定，已足認該第1 份裁決書於94年8
      月15日合法寄存送達與異議人，就此異議人僅空言稱送達
      機關未於送達處所黏貼送達通知書，顯無可採。
    (3)按受處分人不服第8 條主管機關所為之處罰，得於接到裁
      決書之翌日起20日內，並得依法扣除在途期間，向管轄地
      方法院聲明異議，道路交通管理處罰條例第87條第1 項及
      道路交通案件處理辦法第12條分別定有明文。又聲明異議
      案件之處理，除準用刑事訴訟法有關規定外，依本辦法之
      規定處理之，道路交通案件處理辦法第4 條第1 項復有明
      文，而「送達文書，除本章有特別規定外，準用民事訴訟
      法之規定。」、「寄存送達，自寄存之日起，經10日發生
      效力。」刑事訴訟法第62條、民事訴訟法第138 條第2 項
      亦有規定。且寄存送達發生效力所應「經10日」期間，應
      自寄存日之翌日起算，最高法院94年7 月5 日94年度第1
      次庭長、法官會議紀錄可資參酌。準此，關於交通聲明異
      議案件之寄存送達，應自寄存之翌日起10日發生送達之效
      力，異議人如對原處分機關第1 份裁決書有所不服而欲提
      起異議，其合法提出異議期間即應自94年8 月15日之翌日
      起算10日，再加聲明異議之期間20日與扣除在途期間，惟
      異議人卻遲至95年4 月25日、95年5 月17日始就本件分別
      向原處分機關提出申訴及聲明異議，有申訴書及蓋有原處
      分機關收文日期章戳之聲明異議狀各1 份附卷可憑，則異
      議人對第1 份裁決書之聲明異議顯已逾期而不合法律上程
      式，且無從補正，核諸前揭說明，自應將異議人此部分之
      異議駁回。
（二）就第2 份裁決書部分
    (1)按行為後法律或自治條例有變更者，適用行政機關最初裁
      處時之法律或自治條例；但裁處前之法律或自治條例有利
      於受處罰者，適用最有利於受處罰者之規定，行政罰法第
      5 條定有明文。查異議人因違規遭開立第2 份舉發單後，
      道路交通管理處罰條例業於95年7 月1 日修正施行，惟本
      件違規行為發生時及原處分機關之最初裁決時，均在該條
      例修正施行之前，揆諸上揭規定，自應適用修正前之規定
      ，無新舊法比較適用問題（最高行政法院95年度判字第33
      5 號判決意旨亦可參照），合先敘明。
    (2)按95年7 月1 日修正施行前之道路交通管理處罰條例第65
      條第1 項第1 、3 款規定：「汽車所有人、駕駛人違反道
      路交通管理，經主管機關裁決後逾15日未向管轄地方法院
      聲明異議，或其聲明異議經法院裁定確定，而不依裁決或
      裁定繳納罰鍰或不繳送汽車牌照、駕駛執照者，依左列規
      定處理之：一、經處分吊銷汽車牌照或駕駛執照者，由公
      路主管機關逕行註銷。…三、罰鍰不繳者，按其罰鍰數額
      ，易處吊扣汽車牌照或駕駛執照1 個月至3 個月；不依期
      限繳送汽車牌照或駕駛執照者，吊銷其汽車牌照或駕駛執
      照。」查原處分機關就第1 份裁決書既已於94年8 月15日
      合法寄存送達，並於寄存之翌日起經10日即於94年8 月25
      日發生送達之效力，已如前述，異議人既未在裁決書所指
      定之期限繳納罰鍰或繳送駕駛執照，亦未合法聲明異議，
      則原處分機關依上揭之規定，處分吊銷其駕駛執照，並逕
      行註銷，於法並無不合，而異議人之駕駛執照既於94年9
      月19日業經原處分機關合法註銷，則異議人於95年4 月23
      日晚間8 時30分許，駕駛上開重型機車行經臺北市○○○
      路與成都路口時，係具有使用註銷駕駛執照駕車之違規情
      形，堪予認定。
    (3)按汽車駕駛人，使用註銷之駕駛執照駕駛小型車或機器腳
      踏車者，處新臺幣6,000 元以上12,000元以下罰鍰，並當
      場禁止其駕駛，修正前道路交通管理處罰條例第21條第1
      項第6 款載有明文，而異議人既有上述使用註銷駕駛執照
      駕車之違規行為，則臺北市政府警察局萬華分局交通分隊
      警員因之開立第2 份舉發單即無不當，異議人未於第2 份
      舉發單所載之應到案日期前繳交罰鍰，原處分機關方依據
      上開規定以第2 份裁決書裁罰異議人，亦無違法之處。
四、綜上所述，本件事證明確，異議人所為之異議均無理由，應
    予駁回。
據上論斷，應依道路交通案件處理辦法第19條，裁定如主文。
中    華    民    國    95    年    7     月    28    日
                          交通法庭  法  官  張兆光
上列正本證明與原本無異。
如不服本裁定，應於裁定送達後5日內向本院提出抗告狀。
                                    書記官  曹秋冬
中    華    民    國    95    年    7     月    28    日


司法院資訊處製作；財團法人民間司法改革基金會備份。
